最高法院刑事判決　　　　　　　　　　　　　　　　八十七年度台上字第八五七號
　　上　訴　人　甲○○
右上訴人因違反山坡地保育利用條例案件，不服台灣高等法院花蓮分院中華民國八十
六年十二月五日第二審判決（八十六年度上訴字第四○七號，起訴案號：台灣台東地
方法院檢察署八十五年度偵字第一四八六號），提起上訴，本院判決如左：
    主  文
原判決撤銷，發回台灣高等法院花蓮分院。
    理  由
本件原判決認定上訴人甲○○於民國八十四年八月間，未經主管機關國有財產局及所
有權人陳煌國、張淑芬之同意，擅自在台東縣卑南鄉○○段國有之四五三、四六一之
一、四八六之一、四七五之一號、陳煌國所有之同段四六○號及張淑芬所有之四六一
、四八六、四七五號等八筆山坡地上，設置工作物舖設道路乙條長三百六十七公尺，
面積○‧一九六五公頃等情。因而維持第一審論處上訴人在公有及他人山坡地內，擅
自設置工作物罪刑，駁回檢察官及上訴人在第二審之上訴，固非無見。惟按：(一)修正
前山坡地保育利用條例第三十四條第一項之在公有或他人山坡地內，擅自墾殖或設置
工作物罪，須以未經山坡地所有人同意，而擅自墾殖或設置工作物為要件。原判決雖
認定上訴人未經系爭土地所有人陳煌國、張淑芬同意，擅自在渠等所有系爭土地上，
設置工作物；惟查上訴人在第一、二審偵審中迭次辯稱：張淑芬係其義女，張淑芬所
有上開土地係其移轉給張淑芬，陳煌國對舖設道路一事亦無異議等語，並於第一審審
理中具狀請求傳訊證人張淑芬，乃第一審及原審既未裁定駁回上訴人傳訊證之聲請，
又未於理由內說明不予傳訊之理由。復未於判決內說明認定上訴人所為未經張淑芬及
陳煌國同意之理由，自有應調查證據未予調查及理由不備之違法。(二)上訴人始終辯稱
：本件山坡地上之道路係四十七年間即已存在，上訴人不過於八十四年在原有道路上
加舖水泥而已，並非於八十四年間新築道路，追訴權時效業已完成等語。其所提出之
約定書亦載明：「一甲方（指上訴人）土地內原有農路整修舖設水泥路面……」等情
（見原審卷第三十六頁背面）。所辯如何不足採取，原判決亦未說明，同屬理由不備
。上訴意旨指摘原判決不當，非無理由，應認有發回更審之原因。另山坡地保育利用
條例第三十四條已於八十七年一月七日修正公布施行，原判決未及比較適用，案經發
回應並注意。
據上論結，應依刑事訴訟法第三百九十七條、第四百零一條，判決如主文。
中      華      民      國    八十七    年      三      月     十二     日
                              最高法院刑事第十庭
                                  審判長法官  吳  雄  銘
                                        法官  池  啟  明
                                        法官  陳  宗  鎮
                                        法官  石  木  欽
                                        法官  吳  火  川
      右正本證明與原本無異
                                              書  記  官
中      華      民      國    八十七    年      三      月              日
